# 收购少数股东权益的变通处理

提问人：zico9999 时间：2013-11-11 15:54:44
陈版：现碰到一个案例，A公司下属B公司，控股80%，长投 800 万！B公司另一股东C拟转让剩余20%股权给A公司，但涉及国资问题必须通过联合交易所交易，由此为规避此操作，A公司按照账面净资产价值的20%计 300 万元增资，C公司撤资共得 300 万元。 A公司账务处理： 借：长期股权投资 300 万元 贷：银行存款 300 万元 B公司账务处理： 借：银行存款 300 万元 贷：实收资本-A 200万元 资本公积 100 万元 借：实收资本-C 200万元 贷：银行存款 200 万元 借：资本公积 100 万元贷：银行存款 100 万元 此处，B公司关于资本公积的账务处理我个人觉得有问题，但从该业务实质来看，也仅仅是A公司通过B公司支付C公司的股权款项。 请教，合并报表中A公司收购少数股东权益及合并报表的处理？

回答人：chenyiwei
从经济实质看，“A公司按照账面净资产价值的20%计 300 万元增资”和“C公司撤资共得 300 万元”属于同时谈判达成、互为前提和条件、旨在实现同一商业目的（实现对C所持 20 ％少数股权的收购）的一揽子交易，因此应作为一个整体，基于其经济实质进行会计处理。
事实上就是收购 20 ％少数股权的交易，与A公司直接支付 300 万元给C以收购 20 ％股权的效果完全一样。另外，由于该交易导致国有／非国有股东之间的相对股权比例发生变化，根据《企业国有资产评估管理暂行办法》（国务院国资委令第 12 号）的规定，仍然必须评估。

提问人：zico9999 时间：2013-11-11 19:53:56
谢谢陈版，那么A公司合并时长投与B公司权益差额就变为资本公积了吧~

回答人：chenyiwei
可以这样理解。

提问人：zico9999 时间：2013-11-13 15:45:30
陈版：上述案例中，假设B公司（10%）和A公司（90%）共同投资D公司，同时B公司还100%持有E公司的股权，那么在A公司收购B公司的少数股权的情况下，在收购日B公司合并报表上是否要反映对D公司10%长投对应的净资产？ 一般我们日常处理中对于合并范围内的子公司之间参股投资都使用成本法核算，在资产评估时肯定是要计算10%部分的，那么会计核算中是否要走权益法？

回答人：chenyiwei
应需要。有些类似于权益法，要把被收购的少数股权对应在孙公司净资产中享有的累计损益调整、其他权益变动等份额纳入该少数股权对应净资产份额的计算中。

提问人：zico9999 时间：2013-11-13 19:54:11
谢谢陈版，就是不知道这样处理在会计上有何理论依据~？因为如果是20%以下股权，无论是否同一控制下一般都采用成本法核算，这里突然改用权益法是否有违一贯性原则？！

回答人：chenyiwei
权益比例相对变动的交易会计处理，强调的是“标的股权对应的子公司净资产份额”，这与作为交易对手的少数股权对该项股权所采用的会计核算方法无关，无需考虑少数股东对子公司有无重大影响。